【裁判字號】    98,訴,577
【裁判日期】    990511
【裁判案由】    違反著作權法
【裁判全文】
臺灣雲林地方法院刑事判決               98年度訴字第577號
公  訴  人  臺灣雲林地方法院檢察署檢察官
被      告  丁○○
選任辯護人  張昱裕律師
上列被告因違反著作權法案件，經檢察官提起公訴（98年度調偵
字第254 號），本院判決如下︰
    主  文
本件公訴不受理。
    理  由
一、公訴意旨略以：被告丁○○係設在南投縣草屯鎮○○路1052
    號「你歌音響」之負責人，明知「錯愛」、「手中情」、「
    再生緣」、「我問天」等4 首歌曲，係豪記影視唱片有限公
    司（以下簡稱豪記公司）及其代表人乙○○享有之著作財產
    權，未經授權，不得擅自重製或出租。詎被告竟基於意圖出
    租而擅自以重製之方法侵害他人著作財產權及擅自以出租之
    方法侵害他人著作財產權之犯意，於民國96年12月4 日查獲
    前3 個月之96年9 月間某日，未經豪記公司之同意或授權，
    由丁○○帶同不知情之業務人員，在址設雲林縣西螺鎮埤頭
    里79-1號之「美琪檳榔攤」內，以每月新臺幣2 千5 百元之
    價格，非法重製前開4 首歌曲在其租給「美琪檳榔攤」負責
    人丙○○之編號0000000 號金嗓伴唱機內，再由不知情之丙
    ○○供不特定客人點唱消費娛樂，而以此重製及出租之方式
    ，侵害豪記公司之著作財產權。嗣於96年12月4 日晚上7 時
    40分許，為警會同豪記公司人員戊○○在上開「美琪檳榔攤
    」查獲，並扣得伴唱機主機1 臺、點歌簿1 本、遙控器1 個
    、伴唱機CF記憶卡1 片。因認被告涉犯著作權法第91條第2
    項之意圖出租而擅自以重製之方法侵害他人之著作財產權罪
    嫌。
二、按著作權法第91條第2 項之罪，須告訴乃論，同法第100 條
    定有明文。而告訴乃論之罪，未經告訴者，應諭知不受理判
    決，亦為刑事訴訟法第303 條第3 款所明定。再所謂未經合
    法告訴，包括不得告訴及未經合法告訴之情形在內（最高法
    院91年度臺非字第207 號判決意旨參照）。次按刑事訴訟法
    上所稱之告訴，凡犯罪之被害人，或法律規定其他有告訴權
    之人，以被害之事實，報告偵查機關，請求追訴之行為，均
    屬之，告訴人得自行或委託他人以書狀或言詞代為告訴。又
    專屬授權之被授權人在被授權範圍內，得以著作財產權人之
    地位行使權利，並得以自己名義為訴訟上之行為，著作財產
    權人在專屬授權範圍內，不得行使權利，此為著作權法第37
    條第4 項明文規定。而現行著作權法第37條第4 項之條文文
    字，為90年11月12日所增訂（當時尚未明訂「並得以自己名
    義為訴訟上之行為」），92年7 月9 日再次修正，增訂「並
    得以自己名義為訴訟上之行為」等文字，考其立法理由各謂
    「增訂第4 項，明定專屬授權之被授權人在被授權範圍內，
    得以著作財產權人之地位行使權利，而著作財產權人在該範
    圍內，不得行使權利，以資明確。」「第4 項修正。按依現
    行條文規定，專屬授權之被授權人在被授權範圍內，得以著
    作財產權人之地位行使權利，惟其得否以自己名義為訴訟上
    行為，並不明確，溢生爭議，爰予修正明定。」顯見現行著
    作權法第37條第4 項於92年7 月9 日修正時之立法本旨雖明
    確肯定專屬授權之被授權人在被授權範圍內，得以自己名義
    為訴訟上行為，惟同條項之其他文字即「專屬授權之被授權
    人在被授權範圍內，得以著作財產權人之地位行使權利」，
    或「著作財產權人在專屬授權範圍內，不得行使權利」，均
    無「行使權利」僅限於「私權」，而不及於「公法上」之刑
    事告訴權之文義。準此可知，上揭條文已明定著作財產權人
    在專屬授權範圍內，不得行使權利，而專屬授權之被授權人
    在被授權範圍內，得以著作財產權人之地位，以自己名義提
    起刑事告訴。且因上開條文係規定「著作財產權人在專屬授
    權範圍內，不得行使權利」，所指「行使權利」，並未區分
    公法上權利或私法上權利，自應係指公法上權利或私法上權
    利均不得行使，自不得私自加添法條所無之文字，而將之限
    縮解釋為「著作財產權人在專屬授權範圍內，不得行使『私
    法上』權利」，再反面解釋為「著作財產權人在專屬授權範
    圍內，仍得行使公法上權利」。從而，著作財產權人倘已將
    其著作財產權專屬授權他人，自非為犯罪被害人而得提起刑
    事告訴。
三、本件被告因違反著作權法案件，經檢察官提起公訴，認被告
    涉犯著作權法第91條第2 項之意圖出租而擅自以重製之方法
    侵害他人著作財產權罪嫌，依同法第100 條之規定，須告訴
    乃論。經查，公訴意旨所指之「錯愛」、「手中情」、「再
    生緣」及「我問天」等4 首歌曲，係經原著作權人將其著作
    財產權讓與給告訴人乙○○，固有著作物使用同意書、著作
    財產權讓與證明書共4 紙在卷可稽（見警卷第66-69 頁）。
    然告訴人乙○○受讓取得上開4 首歌曲之著作財產權後，已
    將該4 首歌曲之著作財產權轉讓與豪記公司，豪記公司再將
    前揭4 首歌曲之音樂著作（歌詞部分）及視聽著作（影像部
    分）之營業用伴唱產品（含伴唱單曲錄影帶、伴唱VCD 、伴
    唱電腦VOD 及伴唱電腦MIDI產品）於臺、澎、金、馬地區，
    授與瑞影企業股份有限公司（下稱瑞影公司）重製、散布、
    出租、公開演出、公開上映之權利；就前述權利，於專屬授
    權期間內，授與瑞影公司「專屬授權」，專屬授權期間屆滿
    ，授與瑞影公司非專屬授權。而其中「手中情」、「我問天
    」之「專屬授權」期間皆自96年5 月9 日起至97年5 月8 日
    止，「再生緣」之「專屬授權」期間自95年12月19日起至96
    年12月18日止，「錯愛」之「專屬授權」期間則自96年4 月
    4 日起至97年4 月3 日止各節，有獨家發行權暨專屬授權證
    明書2 紙在卷可憑（見97年度偵字第976 號卷第58、61頁）
    。另本件公訴人起訴被告重製之4 首歌曲均屬伴唱電腦MIDI
    產品，此經檢察官於偵查中勘驗明確，並拍攝照片在卷可稽
    （見偵查卷第26-32 頁）。再參酌本件被告遭警查獲時間為
    96年12月4 日，均在上開4 首歌曲之專屬授權期間內，且卷
    內並無瑞影公司提出告訴或委託豪記公司或乙○○提出告訴
    之證據資料。綜上所述，「錯愛」、「手中情」、「再生緣
    」及「我問天」等4 首歌曲之音樂著作（歌詞部分）及伴唱
    電腦MIDI產品之重製、散布、出租、公開演出、公開上映等
    權利，於被告遭警查獲之時間，已經專屬授權與瑞影公司，
    依前開規定及說明，豪記公司、乙○○均非犯罪被害人，皆
    不得提起刑事告訴，故本件由豪記公司及乙○○提出告訴，
    自屬未經合法告訴。從而，被告被訴於96年9 月間某日，意
    圖出租而擅自以重製之方法侵害他人之著作財產權之犯罪事
    實，既未經合法告訴，自應由本院為不受理判決之諭知。
據上論斷，依刑事訴訟法第303 條第3 款，判決如主文。
本案經檢察官甲○○到庭執行職務。
中    華    民    國    99    年    5     月    11    日
                  刑事第二庭  審判長法  官  陳定國
                                    法  官  周欣怡
                                    法  官  曾鴻文
以上正本證明與原本無異。
如不服本判決應於收受判決後10日內向本院提出上訴書狀，並應
敘述具體理由；其未敘述上訴理由者，應於上訴期間屆滿後20日
內向本院補提理由書（均須按他造當事人之人數附繕本）。「切
勿逕送上級法院」。
                                    書記官  顏錦清
中    華    民    國    99    年    5     月    11    日

司法院資訊處製作；財團法人民間司法改革基金會備份。
